臺灣高等法院刑事裁定
110年度抗字第817號
抗告人即
再審聲請人  陳民基




上列抗告人即再審聲請人因聲請再審案件，不服臺灣新北地方法
院中華民國110年4月8日裁定（110年度聲再字第22號），提起抗
告，本院裁定如下：
    主  文
抗告駁回。
    理  由
一、原裁定意旨略以：
　㈠就同意搜索部分：
    查關於本案搜索過程，係由抗告人即再審聲請人陳民基（下
    稱抗告人）之母張寶珠主動通報員警到場，員警事先徵得張
    寶珠自願性之同意後，始進入抗告人房間搜索，並查扣疑似
    海洛因之白色粉末1包，此有證人張寶珠之調查筆錄及其所
    簽署之自願受搜索同意書、新北市政府警察局板橋分局搜索
    扣押筆錄及扣押物品目錄表各1份可佐。又上揭處所係張寶
    珠（原裁定誤載為陳寶珠，應予更正）居住使用，其對上址
    具備管領權限，自屬有權捨棄對該屋之隱私，而同意執法人
    員搜索。揆諸上開說明，員警所為之搜索應屬合法。抗告人
    固辯稱：張寶珠無權同意搜索伊房間，警員未取得其同意即
    搜索伊使用之房間，為非法搜索云云，然因張寶珠與抗告人
    為家人，並同居共住於上址，對於上址房屋內部（包含抗告
    人房間）自有管領權限，而得同意警方搜索抗告人房間，故
    抗告人上揭所辯，尚難採認。
  ㈡就初步鑑驗毒品部分：
    經查，張寶珠係新北市○○區○○街00巷00弄00號之屋主，對該
    場所自屬有管領權之人而具備同意權限，是員警經其同意後
    入內搜索，因而扣得疑似海洛因毒品之白色粉末1包，該搜
    索、扣押程序於法無違，已如前述，而扣案之白色粉末1包
    係員警於返回警局後進行初步鑑驗，結果呈嗎啡、海洛因反
    應，此有新北市政府警察局板橋分局偵辦毒品危害防制條例
    案查獲毒品初步鑑驗報告書1份附卷可稽，又細觀卷附查扣
    物之初步檢驗照片，其試劑顯示結果為介於C與T之間1道紅
    線情形，此與判定陰性結果而各落在C、T位置2道紅線情形
    迥異，是抗告人所辯查獲時該扣案物初步檢驗結果之紅線對
    照位置應屬陰性，此為員警栽贓、謊報云云，洵屬無據。
  ㈢就強制採尿部分：
  1.經查，查獲員警經張寶珠同意而進入屋內搜索，並於抗告人
    房間內查獲疑似海洛因毒品之白色粉末1包，因而依刑事訴
    訟法第88條有關現行犯（含準現行犯）規定，於民國107年8
    月27日8時50分許將抗告人逮捕，並於返回警局後，於同日9
    時5分許立即對上開查獲白色粉末進行初步鑑定，結果呈嗎
    啡、海洛因反應，然因抗告人於警詢時拒絕採驗尿液，員警
    遂以：鑒於施用毒品者恆具成癮性，有相當理由相信抗告人
    仍有繼續再犯施用毒品之犯行，且由於毒品存在體內之時間
    相當有限，尿液又是施用毒品之證據，如未及時採取，證據
    即有滅失之虞等理由，並檢附證人張寶珠警詢筆錄、搜索扣
    押筆錄、毒品初步鑑驗報告等相關事證資料，報請檢察官核
    發鑑定許可書，經檢察官審查後准予核發，許可採取抗告人
    之排泄物（尿液）及交由亞東紀念醫院執行鑑定等情，業據
    證人張寶珠於警詢時證述明確，並有自願受搜索同意書、新
    北市政府警察局板橋分局搜索扣押筆錄、扣押物品目錄表、
    執行逮捕告知本人通知書、偵辦毒品危害防制條例案件查獲
    毒品初步鑑驗報告、勘察採證同意書、107年8月27日新北警
    板刑字第1073412737號鑑定聲請書、臺灣新北地方檢察署10
    7年度鑑許字第6號鑑定許可書各1件在卷可稽，由此可知，
    員警係依據現場所見、證人張寶珠之指述及其同意現場搜索
    之結果，有相當之理由而得合理懷疑抗告人為施用或持有毒
    品之犯罪人，且員警對扣案白色粉末進行初步鑑定結果，亦
    呈現嗎啡、海洛因反應，從而依當時偵查進度而言，員警所
    為搜索及逮捕程序並無違法之處，復因抗告人拒絕採驗尿液
    ，員警即檢附相關事證並敘明理由，聲請檢察官核發鑑定許
    可書，經檢察官審酌後准予核發，許可採取抗告人之排泄物
    （尿液）及交由鑑定機關執行鑑定，亦有相當理由及其調查
    犯罪情形、蒐集證據之必要性，於法尚無不合。
  2.再者，上開查獲之白色粉末，縱使事後再經送請法務部調查
    局鑑定結果，未發現含有法定毒品成分，此有法務部調查局
    濫用藥物實驗室107年10月2日調科壹字第10723024010號鑑
    定書在卷可參，然此無非係因隨偵查進度而逐步呈現之調查
    結果，警察機關亦非僅以此扣案物為唯一聲請檢察官核發鑑
    定許可之證據，檢察官核發鑑定許可書時參酌其他相關事證
    ，而認有鑑定採樣取證之必要，尚無從執以證明檢察官於核
    發鑑定許可書時有何違法之處。是抗告人辯稱警察聲請檢察
    官強制採尿不合法云云，尚有誤會。
  3.準此，此部分採尿程序，未見有何違法之處，則員警採集抗
    告人尿液送驗所得之驗尿結果，自得作為證明抗告人有施用
    毒品犯行之證據。
  ㈣綜上所述，抗告人所陳本案再審原因存在之證據方法或證據
    資料，經原審審酌後，均難認有理，且不足以動搖原確定判
    決，使抗告人應受無罪之判決，自難據以開啟再審程序。從
    而，本件聲請再審理由核與刑事訴訟法第420條第1項第6款
    規定之再審事由不符，本件再審之聲請為無理由，應予駁回
    。
二、抗告意旨略以：員警於107年8月27日係未經抗告人之同意，
    違法搜索抗告人私人使用之房間，又員警搜出之白色粉末1
    包經初步檢驗應為陰性反應，該查扣物經送請法務部鑑定，
    亦發現含有法定毒品成分，員警卻以有毒物反應為由向檢察
    官申請對抗告人強制採尿，可見員警惡意栽贓，抗告人以新
    證據向原審法院聲請再審卻遭駁回，實有違司法之公平公正
    ，爰依法提起抗告等語。
三、按有罪之判決確定後，有刑事訴訟法第420條所列情形時，
    為受判決人之利益，得聲請再審。而該條第1項第6款所謂發
    現新事實或新證據，係指判決確定前已存在或成立而未及調
    查斟酌，及判決確定後始存在或成立之事實、證據，且就該
    新事實或新證據，單獨或與先前之證據綜合判斷，足認受有
    罪判決之人應受無罪、免訴、免刑或輕於原判決所認罪名之
    判決者為限，刑事訴訟法第420條第1項第6款、第3項定有明
    文。上開所指之「新事實」或「新證據」仍須以作成確定判
    決前已存在或成立而未及調查、斟酌者，及判決確定後始存
    在或成立之事實、證據為限。如受判決人提出者為判決確定
    前已存在或成立之事實、證據，但該等事實、證據在判決確
    定前已業由原審法院本於職權或依當事人之聲請或提出，在
    審判程序中詳為調查之提示、辯論，則原審法院就該等業經
    調查斟酌之事實、證據，無論最終在確定判決中已本於自由
    心證論述其取捨判斷之理由；抑或捨棄不採卻未敘明其捨棄
    之理由而有漏未審酌之情事，終究並非修正後新增訂刑事訴
    訟法第420條第3項規定所指「未及調查斟酌」之情形，該等
    事實、證據仍非上開所謂之「新事實」或「新證據」（最高
    法院109年度台抗字第263號、108年度台抗字第183號裁定意
    旨參照）。
四、經查：
  ㈠本件抗告人因違反毒品危害防制條例案件，經原審法院以108
    年度訴字第89號判處罪刑確定。本件抗告人僅就原確定判決
    關於其於107年8月27日17時28分為醫護人員採尿前回溯26、
    96小時內之某時，犯施用第一級、第二級毒品罪部分［即原
    確定判決事實欄一、（二）部分］聲請再審，其餘部分並不
    在本件審理範圍，合先敘明。
  ㈡原確定判決認定抗告人犯前開毒品危害防制條例第10條第1項
    、第2項之施用第一級、第二級毒品罪，已敘明係依憑亞東
    紀念醫院檢驗彙總報告單為證據，並說明上開證據之檢驗結
    果足以排除偽陽性之可能，且得以認定抗告人施用第一級毒
    品海洛因、第二級毒品甲基安非他命時間距採集尿液時間最
    長可能不會超過26小時、96小時之理由，再就抗告人爭執上
    開證據之證據能力，其辯解不可採之理由，逐一指駁及說明
    ，所為論斷，並無採證或認定事實違背經驗法則或論理法則
    ，或其他違背法令之情形。
  ㈢聲請意旨指稱員警違法搜索抗告人私人使用之房間，且扣案
    之1包白色粉末最後送驗報告並無毒品成分，員警係刻意栽
    贓將抗告人逮捕後，違法對抗告人強制採尿云云。惟抗告人
    前於本件偵查及原審法院審理中供稱：警察搜索伊房間的時
    候，伊人都不在現場；在警局警察就聲請強制採尿；伊認為
    警察沒有搜索票就來伊家搜索，且伊沒有同意讓警察進伊的
    房間，房間是伊的，伊有自己的隱私權；檢察官的鑑定許可
    書是憑什麼認定可以對伊採尿，伊認為不可以憑空想像，也
    要有相當的理由、依據；沒有搜索票，直接強制違法搜索；
    警察一來時，就說要搜伊的房間，但伊認為很奇怪，鄰居報
    案跟警察搜房間應該沒有關係，而且是警察自己進入伊的房
    間等語（見107年度毒偵字第7395號卷第41頁；108年度審訴
    字第25號卷第78頁；108年度訴字第89號卷第167、200頁）
    ，原審法院就包含上開內容之供述向抗告人提示及詢問意見
    後（見108年度訴字第89號卷第204頁），原確定判決已於理
    由欄壹、二、（二）詳述本件員警所為搜索、逮捕及採尿之
    程序均無違法之理由。是依前揭說明，此部分即非屬刑事訴
    訟法第420條第1項第6款、第3項所指未及調查、斟酌之新事
    實或新證據。
  ㈣聲請意旨另以扣案之1包白色粉末，員警初步檢驗照片顯示位
    置應為陰性云云。然查，原審法院已就含有員警初步檢驗照
    片之查獲現場及扣案物品照片向抗告人提示及詢問意見（見
    108年度訴字第89號卷第204頁），是該證據亦非屬上開所指
    之新事實或新證據。況且，觀諸該初步檢驗照片，其試劑顯
    示結果為介於C與T之間1道紅線情形（見107年度毒偵字第73
    95號卷第27頁反面），此與判定陰性結果而各落在C、T位置
    2道紅線情形亦有不同，此部分聲請意旨顯與客觀卷證所示
    不符，仍無從為有利抗告人之認定。
  ㈤綜上，本件抗告人未提出刑事訴訟法第420條第1項第6款、第
    3項所指未及調查、斟酌之新事實或新證據，本件再審之聲
    請並不合法。原裁定經實體上之審查後，以本件再審之聲請
    為無理由，駁回再審之聲請，其認定之理由雖與本院前揭判
    斷不盡相同，惟結論並無二致。抗告意旨猶執前詞，指摘原
    裁定不當云云，為無理由，應予駁回。
據上論斷，應依刑事訴訟法第412條，裁定如主文。
中　　華　　民　　國　　110 　年　　8 　　月　　31　　日
　　　　　　　  　刑事第二十三庭審判長法　官  許永煌
　　　　　　　　　　　　　　　　　    法　官  黃美文
　　　　　　　　　　　　　　　　　    法　官  雷淑雯
以上正本證明與原本無異。
如不服本裁定，應於收受送達後五日內向本院提出抗告狀。
                                      書記官  林立柏
中　　華　　民　　國　　110 　年　　9 　　月　　3 　　日